---
title: "causal imact trial"
author: "takuto"
date: "3/25/2023"
output: html_document
---

```{r}
library(CausalImpact)
```

## tutorial

```{r}
set.seed(1)
n=100
x1 <- arima.sim(model = list(ar = 0.999), n = n) + .5 * 1:n
x1_fix <- scale(x1)

y <- 1.7 * x1 + rnorm(n)

y[71:100] <- y[71:100] + 10
data <- cbind(y, x1)

pre.period <- c(1, 70)
post.period <- c(71, 100)
```

```{r}
impact <- CausalImpact(data, 
                       pre.period, 
                       post.period, 
                       model.args = list(niter=63))
```


### basic result

```{r}
plot(impact)
```

```{r}
## get result df 
df1 <- impact[[1]]
df1 |> data.frame() |> head()
```

```{r}
## how to get model parameter
list1 <- impact[[4]]
# list1
summary(impact)
```

### applied result

```{r}
bsts_model1 <- list1$bsts.model
burn <- SuggestBurn(0.1, bsts_model1)

```

```{r}
# trend (u_t)は良い感じに求められている, regressionはbeta*x (標準化済み)を表しているはず. 
tmp1 <- data_frame(
  time = 1:100,
  trend = bsts_model1$state.contributions[-(1:burn),"trend" ,] |> colMeans(),
  regression = bsts_model1$state.contributions[-(1:burn),"regression" ,] |> colMeans(),
  x1 = x1, 
  x1_fix = x1_fix) |> 
  mutate(beta = regression/ x1_fix,
         maybe_y_samples = trend + regression)

```

```{r}
tmp1 |> 
  gather("component", "value", trend, regression, x1_fix, x1) %>%
  ggplot(aes(x = time, y= value)) + 
  geom_line() + theme_bw() + 
  theme(legend.title = element_blank()) + ylab("") + xlab("") +
  facet_grid(component ~ ., scales="free") + guides(colour=FALSE) +
  theme(axis.text.x=element_text(angle = -90, hjust = 0))

# これと同じ
plot(bsts_model1, "components")
```

- 観測方程式の beta*x に関する gammaの値で モデルに含まれるなら1, そうでないなら0
-> ここが spike-and-slabの部分

```{r}
plot(bsts_model1, "coefficients")
```
- カルマンフィルターによる1期間先の予測の誤差 -> これ使えそう.

```{r}
errors1 <- bsts_model1$one.step.prediction.errors |>
  data.frame() 

errors1[-(1:burn),] |> colMeans() |> plot()

# index1のエラーが大きいので
errors1[-(1:burn),] |> colMeans() -> tmp 
tmp[2:100] |> plot()
# errors1[-(1:burn),] |> colMeans() |> View()

# acf
errors1[-(1:burn),] |> colMeans() |> acf()

```

## tutorial with non-linear

```{r}
set.seed(1)
n=100
x1 <- arima.sim(model = list(ar = 0.999), n = n) + .5 * 1:n
x1_fix <- scale(x1)

y <- 0.01 * x1^2 + rnorm(n)
y[71:100] <- y[71:100] + 10

data <- cbind(y, x1)
pre.period <- c(1, 70)
post.period <- c(71, 100)
```

```{r}
impact <- CausalImpact(data, 
                       pre.period, 
                       post.period, 
                       model.args = list(niter=63))
```

### basic result

```{r}
plot(impact)
```

```{r}
## get result df 
df2 <- impact[[1]]
df2 |> data.frame() |> head()
```

```{r}
## how to get model parameter
list2 <- impact[[4]]
# list2
summary(impact)
```

### applied result

```{r}
bsts_model2 <- list2$bsts.model
burn <- SuggestBurn(0.1, bsts_model2)
```

```{r}
# trend (u_t)は良い感じに求められている, regressionはbeta*x (標準化済み)を表しているはず. 
tmp2 <- data_frame(
  time = 1:100,
  trend = bsts_model2$state.contributions[-(1:burn),"trend" ,] |> colMeans(),
  regression = bsts_model2$state.contributions[-(1:burn),"regression" ,] |> colMeans(),
  x1 = x1, 
  x1_fix = x1_fix) |> 
  mutate(beta = regression/ x1_fix,
         maybe_y_samples = trend + regression)
```

```{r}
tmp2 |> 
  gather("component", "value", trend, regression, x1_fix, x1) %>%
  ggplot(aes(x = time, y= value)) + 
  geom_line() + theme_bw() + 
  theme(legend.title = element_blank()) + ylab("") + xlab("") +
  facet_grid(component ~ ., scales="free") + guides(colour=FALSE) +
  theme(axis.text.x=element_text(angle = -90, hjust = 0))
# これと同じ
plot(bsts_model1, "components")
```

- 観測方程式の beta*x に関する gammaの値で モデルに含まれるなら1, そうでないなら0
-> ここが spike-and-slabの部分

```{r}
plot(bsts_model2, "coefficients")
```
- カルマンフィルターによる1期間先の予測の誤差 
-> 残差分析に使えそう.

chatgpt: 例えば、残差がランダムに分布している場合、モデルが適切であると考えられます。残差がパターンを持っていたり、自己相関がある場合、モデルに改善の余地があると考えられます。

```{r}
errors2 <- bsts_model2$one.step.prediction.errors |>
  data.frame() 
errors2[-(1:burn),] |> colMeans() |> plot()


errors2[-(1:burn),] |> colMeans() |> acf()
```

```{r}
bsts.prediction.errors(bsts_model2,
                       cutpoints = c(10,70))

plot(bsts_model2, "prediction.errors", cutpoints = c(10,70))

```

## two meaning value and noise
 
```{r}
set.seed(1)
n=100
x1 <- arima.sim(model = list(ar = 0.999), n = n) + .5 * 1:n
x2 <- arima.sim(model = list(ar = 0.999, ma = 1), n = n)
x3 <- arima.sim(model = list(ar = 0.90, ma = 0.5), n = n)

x1_fix <- scale(x1)
x2_fix <- scale(x2)
x3_fix <- scale(x3)

y <- 1.3 * x1 + 0.7 * x2 + rnorm(n)

y[71:100] <- y[71:100] + 10
data <- cbind(y, x1,x2,x3)

pre.period <- c(1, 70)
post.period <- c(71, 100)
```

```{r}
impact <- CausalImpact(data, 
                       pre.period, 
                       post.period, 
                       model.args = list(niter=63))
```


### basic result

```{r}
plot(impact)
```

```{r}
## get result df 
df3 <- impact[[1]]
df3 |> data.frame() |> head()
```

```{r}
## how to get model parameter
list3 <- impact[[4]]
summary(impact)
```

### applied result

```{r}
bsts_model3 <- list3$bsts.model
burn <- SuggestBurn(0.1, bsts_model3)
```

```{r}
# trend (u_t)は良い感じに求められている, regressionはbeta*x (標準化済み)を表しているはず. 
tmp3 <- data_frame(
  time = 1:100,
  trend = bsts_model3$state.contributions[-(1:burn),"trend" ,] |> colMeans(),
  regression = bsts_model3$state.contributions[-(1:burn),"regression" ,] |> colMeans(),
  x1_fix = x1_fix,
  x2_fix = x2_fix,
  x3_fix = x3_fix) |> 
  mutate(maybe_y_samples = trend + regression)
```

```{r}
tmp3 |> 
  gather("component", "value", trend, regression, x1_fix, x2_fix, x3_fix) %>%
  ggplot(aes(x = time, y= value)) + 
  geom_line() + theme_bw() + 
  theme(legend.title = element_blank()) + ylab("") + xlab("") +
  facet_grid(component ~ ., scales="free") + guides(colour=FALSE) +
  theme(axis.text.x=element_text(angle = -90, hjust = 0))

# これと同じ
plot(bsts_model3, "components")
```

- 観測方程式の beta*x に関する gammaの値で モデルに含まれるなら1, そうでないなら0
-> ここが spike-and-slabの部分

```{r}
plot(bsts_model3, "coefficients")
```
- カルマンフィルターによる1期間先の予測の誤差 -> これ使えそう.

```{r}
errors3 <- bsts_model3$one.step.prediction.errors |>
  data.frame() 

errors3[-(1:burn),] |> colMeans() |> plot()

# index1のエラーが大きいので
errors3[-(1:burn),] |> colMeans() -> tmp 
tmp[2:100] |> plot()
# errors1[-(1:burn),] |> colMeans() |> View()

# acf
errors3[-(1:burn),] |> colMeans() |> acf()

```
